【裁判字號】    98,交抗,767
【裁判日期】    980331
【裁判案由】    違反道路交通管理處罰條例
【裁判全文】
臺灣高等法院交通事件裁定             98年度交抗字第767號
抗  告  人
即受處分人  正大汽車貨運有限公司
                    營利事業統.
代  表  人  甲○○  同上
上列抗告人因違反道路交通管理處罰條例案件，不服臺灣桃園地
方法院，中華民國98年2月12日所為裁定（97年度交聲字第1811
號），提起抗告，本院裁定如下：
    主  文
抗告駁回。
    理  由
一、原裁定意旨略以：案外人涂源棠，駕駛受處分人即抗告人正
    大汽車貨運有限公司所有之933-HE號營業貨運曳引車拖曳
    47-PT號（砂石專用）營業半拖車，於民國（下同）96年10
    月30日上午8時許，行經臺二線131公里處，為宜蘭縣警察局
    交通警察隊警員攔截查獲「變更車廂原登記（板證）高為69
    公分經會同司機丈量變更為84公分」，違反道路交通管理事
    件而舉發（舉發單號：宜警交字第Q00000000號），經交通
    部公路總局新竹區監理所中壢監理站（下稱原處分機關）調
    查原舉發違規事實有誤，應係「牌照借供他車使用」之違規
    。本件舉發員警所開立宜警交字第Q00000000號舉發通知單
    其違規事實攔所載固有錯誤，然該舉發通知單上所記載之違
    規車輛及半拖車之車牌號碼，以及駕駛人姓名、違規時點等
    均與事實相符，且抗告人亦確有將車牌借予他人之違規事實
    ，是原處分機關於作成壢監裁字第裁53-Q00000000號違反道
    路交通管理事件裁決書時，依職權更正上開誤寫之瑕疵，即
    無再為舉發通知，或逾期舉發違規之問題。又47-PT號牌照
    已繳銷，另重新領牌號碼為57-PV號，仍無礙違規車輛之同
    一性，是違規車輛原車牌號碼為47-PT號（已繳銷），雖因
    檢驗程序更換牌號，惟不得僅因行政作業程序而解免其吊銷
    牌照之責，是抗告人所辯，尚不足採。綜上所述，抗告人確
    有上開違規行為，原處分機關依道路交通管理處罰條例第12
    條第1項第5款、第2項、違反道路交通管理事件統一裁罰基
    準及處理細則第43、44、67條等規定，裁處抗告人新臺幣（
    下同）9,000元之罰鍰及吊銷牌照，核無違誤，是本件異議
    自為無理由，應予駁回等語。
二、抗告意旨略以：原處分機關係一個執行單位兼另案舉發違規
    ，於法不合，且「移用他車號牌」證據在哪？那一輛車移用
    ？原審疏漏未盡義務調查。又警方依據「道路交通管理處罰
    條例」舉發本件違規，業經原處分機關依法撤銷舉發在案，
    未經原舉發單位有另行製單舉發違規之情事，依據道路交通
    管理處罰條例第90條規定，自行為終了之日起，逾3個月亦
    不得舉發。再查，47-PT半拖車業經本件違規後復經年度定
    期檢驗，並已更換新號牌為57-PV在案，實已不再符合吊銷
    要件，且依據現行監理作業規定，違規車輛只要其違規之後
    ，經實施檢驗或臨時檢驗則免再實施檢驗事。是原審之裁定
    顯有錯誤，請撤銷原裁定或更為適當之裁定云云。
三、經查：
（一）按汽車有牌照借供他車使用或使用他車牌照行駛之情形者
      ，可對汽車所有人處3,600元以上10,800元以下罰鍰，並
      應吊銷牌照、號牌，道路交通管理處罰條例第12條第1項
      第5款、第2項分別定有明文。本條所規定之牌照借供他車
      使用者或使用他車牌照行駛之情形，其立法意旨無非確認
      使用牌照者之責任歸屬，維持行政管理秩序，若將牌照借
      供他車使用，即違反上開規定而應予以處罰。又道路交通
      管理處罰條例第8條第1項規定：「違反本條例之行為，由
      左列機關處罰之：一、第12條至第68條由公路主管機關處
      罰。二、第69條至第84條由警察機關處罰」，可見原則上
      警察機關僅能舉發行為人之違規事實，至具體處罰內容，
      則有待於公路主管機關（即監理機關）裁決，例外在行為
      人自願依限繳納罰鍰時，始無庸經過監理機關裁決，逕依
      舉發內容結案。準此，監理機關如認定原舉發內容有誤時
      ，自得依職權更正舉發內容或裁決不罰。是故，在交通違
      規事件，監理機關對警察機關之舉發具有適當審查之權限
      ，要無疑義。
（二）查案外人涂源棠，於96年10月30日上午8時許，駕駛抗告
      人所有之933-HE號營業貨運曳引車拖曳47-PT號（砂石專
      用）營業半拖車，行經臺二線131公里處，為宜蘭縣警察
      局交通警察隊警員攔截，經會同司機丈量為84公分，與車
      廂原登記（板證）高為69公分顯然不同而舉發，抗告人不
      否認上開事實，並供稱違規半拖車係屬於另1輛尚未登領
      號牌之半拖車（見原審卷第16頁），經原處分機關調查後
      ，以「牌照借供他車使用」之違規事實為由作成違反道路
      交通管理事件裁決書，有交通部公路總局新竹區監理所壢
      監裁字第裁53-Q00000000號違反道路交通管理事件裁決書
      、交通部公路總局新竹區監理所中壢監理站97年9月4日竹
      監壢字第0972005376號、97年9月18日竹監壢字第
      0972005586號函2紙、汽（機）車各項異動登記書、交通
      部公路總局新竹區監理所中壢監理站97年12月1日竹監壢
      字第0970025284號函及其附件（含新竹區監理所中壢監理
      站送達證書、抗告人交通違規案件申訴書、宜蘭縣政府警
      察局宜警交字第Q00000000號舉發違反道路交通管理事件
      通知單、宜蘭縣政府警察局礁溪分局97年2月22日警礁交
      字函第0000000000號、抗告人所有牌照號碼933-HE號營業
      貨運曳引車行照、47-PT營業半拖車行照、案外人涂源棠
      駕照、宜蘭縣政府警察局礁溪分局97年3月10日警礁交字
      函第0974002881號函、採證照片4張、交通部公路總局新
      竹區監理所中壢監理站97年3月19日竹監壢字第
      0973002103號函、拖車心領牌登記證、交通部車輛型式安
      全審驗合格證明、交通部公路總局新竹區監理所中壢監理
      站竹監壢字第0972005376、0972006069號函）、交通部公
      路總局新竹區監理所中壢監理站98年1月12日竹監壢字第
      0981000043號函及其附件（含47-PT號車-拖車車籍查詢、
      拖車異動歷史查詢、車主歷史查詢）等在卷可稽，是抗告
      人牌照借供他車使用之違規行為堪予認定。
（三）本件抗告人違反道路交通管理處罰條例第12條第1項第5款
      規定將其所有之牌照借供他車使用違規行為，其裁罰機關
      ，依上開之規定及說明，係公路主管機關即原處分機關，
      而宜蘭縣政府警察局僅具舉發違規事實之權限，雖宜蘭縣
      警察局交通警察隊警員以宜警交字第Q00000000號舉發違
      反道路交通管理事件通知單舉發抗告人「變更車廂原登記
      （板證）高為69公分經會同司機丈量變更為84公分」之違
      規行為，嗣經原處分機關調查後發現，47-PT號車新登檢
      車籍資料及車測中心型式審驗合格規格47-PT號半拖車型
      式WEF-9208，規格為U型斗，而舉發採證照片為方型斗，
      明顯不符（見原審卷第14頁），又使用他車號牌之違規車
      輛因無車身號碼等資料致無法查知（見原審卷第28頁反面
      ），並參酌抗告人自稱違規半拖車係屬於另1輛尚未登領
      號牌之半拖車（見原審卷第16頁），足見抗告人確有將車
      牌借予他人之違規事實，雖宜蘭縣政府警察局對違規內容
      之認知有誤，然原處分機關已依職權更正上開誤寫之瑕疵
      ，即無再為舉發通知，或逾期舉發違規之問題，抗告人據
      此聲明不服，並無理由。
（四）另抗告人雖以47-PT半拖車經本件違規後，復經年度定期
      檢驗合格，並已更換新號牌，不符吊銷要件云云。惟年度
      定期檢驗合格，要與上開裁決書所吊銷47-PT半拖車之牌
      照無涉，縱47-PT半拖車已更換新號牌，亦無解免其吊銷
      牌照違規之責。
四、綜上，抗告意旨所陳各節俱無理由。原審因以原處分機關依
    道路交通管理處罰條例第12條第1項第5款、第2項及違反道
    路交通管理事件統一裁罰基準及處理細則第43、44、67條，
    裁抗告人罰鍰9,000元，並吊銷牌照，於法有據，駁回異議
    。核其認事用法，均無違誤。抗告意旨猶執陳詞，任意指摘
    原裁定不當，為無理由，其抗告應予駁回。
據上論結，應依道路交通案件處理辦法第26條，刑事訴訟法第
412條，裁定如主文。
中    華    民    國    98    年    3     月    31    日
                  刑事第二十庭審判長法  官  楊貴雄
                                    法  官  高愈杰
                                    法  官  林銓正
以上正本證明與原本無異。
不得再抗告。
                                    書記官  張淨
中    華    民    國    98    年    4     月    1     日


司法院資訊處製作；財團法人民間司法改革基金會備份。
